臺灣花蓮地方法院民事裁定
110年度消債更字第62號
聲  請  人  
即  債務人  李宗儒  

代  理  人  陳昭文律師(法扶律師) 
上列當事人因消費者債務清理事件聲請更生，本院裁定如下：
    主    文
聲請人李宗儒自民國111年3月16日下午3時起開始更生程序。
本件由司法事務官進行更生程序。
    理    由
一、按「債務人不能清償債務或有不能清償之虞者，得依本條例
    所定更生或清算程序，清理其債務。」、「債務人無擔保或
    無優先權之本金及利息債務總額未逾新臺幣一千二百萬元者
    ，於法院裁定開始清算程序或宣告破產前，得向法院聲請更
    生。」、「債務人對於金融機構負債務者，在聲請更生或清
    算前，應向最大債權金融機構請求協商債務清償方案，或向
    其住、居所地之法院或鄉、鎮、市、區調解委員會聲請債務
    清理之調解。」、「法院開始更生程序之裁定，應載明其年
    、月、日、時，並即時發生效力。」及「法院裁定開始更生
    或清算程序後，得命司法事務官進行更生或清算程序」消費
    者債務清理條例（下稱消債條例）第3條、第42條第1項、第
    151條第1項、第45條第1項及第16條第1項前段分別定有明文
    。
二、聲請意旨略以：聲請人陳報現有債務總額約新臺幣（下同）
    1,546,467元。聲請人現任職於花滿庭烘焙專賣店廚師，每
    月收入約27,000元，惟所得扣除必要生活費後，仍難於短時
    間內清償債務。聲請人曾向本院聲請債務清理前置調解（11
    0年度司消債調字第108號）不成立，又聲請人無擔保或無優
    先權之債務總額未逾12,000,000元，且未經法院裁定開始清
    算程序或宣告破產，爰請求准予裁定開始更生程序等語。
三、得心證之理由：
  ㈠經查，聲請人因不能清償債務，於民國110年10月6日向本院
    聲請債務清理前置調解，而未能成立等情，有聲請人之消費
    者債務清理法院前置調解聲請狀、債權人清冊、財產及收入
    狀況說明書、財團法人金融聯合徵信中心查詢當事人綜合信
    用報告回覆書、本院110年度司消債調字第108號（下稱調解
    卷）調解不成立證明書等件在卷可稽（見調解卷第9-10、15
    -22、25-31、127-128頁），是聲請人業經前置調解程序而
    未能與債權人達成立調解，而為本件更生之聲請，合於上揭
    規定，先予述明。
  ㈡聲請人所負債務總額未逾越消債條例第42條第1項所定12,000
    ,000元之上限：
    ⒈按消債條例第42條第1項就聲請更生之債務總額為12,000,0
      00元之限制，其立法理由謂「債務人負債總額若過大，其
      因更生程序而被免責之負債額即相對提高，此對債權人造
      成之不利益過鉅。且負債總額超過一定之數額，益可見其
      債務關係繁雜，亦不適於利用此簡易程序清理債務，自有
      限制其負債總額之必要。」準此，倘債務人聲請更生之債
      務較為單純，當更有適用該條項之餘地，俾利債務人依更
      生程序清理債務，賦與其享有健全家庭經濟生活之機會。
    ⒉經查，聲請人於110年10月6日聲請更生時，自陳債務總金
      額為1,546,467元。經函債權人陳報對本件聲請人之債權
      ，所陳報債權現況如下：良京實業股份有限公司為66,577
      元、匯誠第一資產管理股份有限公司為2,717,008元、新
      加坡商艾星國際有限公司台灣分公司為24,377元、臺灣土
      地銀行股份有限公司為515,597元、匯豐（台灣）商業銀
      行股份有限公司為335,815元（見調解卷第67-117頁、第1
      23頁），合計共3,659,374元，與聲請人先前陳報之金額
      有異，爰以債權人陳報債權總金額為準。
    ⒊從而，聲請人之債務，依上揭債權人所陳報之金額為3,659
      ,374元，尚未逾消債條例第42條第1項所定債務總額12,00
      0,000元之上限。
  ㈢聲請人有不能清償債務或不能清償之虞：
    ⒈聲請人陳報其每月收入約27,000元，名下雖有2部出廠年份
      分別為1993年（三陽牌，業據聲請人陳報已失竊)、2011
      年（光陽牌）機車、郵局存款85元及元大人壽保險股份有
      限公司保單價值準備金77,700元外，別無其他財產等情，
      業據聲請人提出財產及收入狀況說明書、員工在職證明書
      、全國財產稅總歸戶財產查詢清單、108-109年度綜合所
      得稅各類所得資料清單、中國信託人壽保險股份有限公司
      （下稱中國信託人壽公司）人身保險保險單、元大人壽保
      險股份有限公司（下稱元大人壽公司）保險單、行照、中
      華郵政儲金簿影本、元大人壽公司函等在卷可稽（本院卷
      第19-23、36-37、41-53、71-79、89-91頁）。本院即以
      聲請人每月收入27,000元，作為計算聲請人目前償債能力
      之依據。
　　⒉聲請人主張其目前個人每月之必要支出費用如下：膳食費7
      ,500元、勞健保費924元、交通費500元、房租5,000元、
      電話費500元、生活雜支1,500元、中國信託人壽保險費1,
      769元、元大人壽保險費1,750元。除中國信託人壽公司、
      元大人壽公司之保險費用，因非屬必要支出，故不予列計
      外，其餘部分總計為15,924元（計算式：7,500＋924＋5 00
      ＋5,000＋500＋1,500＝15,924），核尚未逾衛生福利部所公
      告110年臺灣省每人每月最低生活費之1.2倍即15,946元。
      本院衡酌聲請人之經濟資力、家庭親屬狀況、目前社會經
      濟消費之常情，認聲請人主張上揭必要支出費用之金額，
      未逾一般人生活程度，尚屬合理，爰認定聲請人每月個人
      必要支出費用15,924元。
    ⒊聲請人每月收入約為27,000元，扣除上開必要生活費用，
      每月雖餘11,076元，然若全數用於清償債務，於未加計利
      息之情形下，仍須約330月（計算式：3,659,37411,076＝
      330，小數點以下四捨五入），即27年餘方能清償完畢，
      難期聲請人短期內清償所負債務3,659,374元及每月所產
      生之利息，是聲請人客觀上顯有不能清償債務之情事。
四、綜上，聲請人係一般消費者，其已達不能清償債務之程度，
    其中無擔保或無優先權之債務未逾12,000,000元，且未經法
    院裁定開始清算程序或宣告破產；又查無消債條例第6條第3
    項、第8條或第46條各款所定駁回更生聲請之事由存在，則
    聲請人聲請更生，即屬有據，應予准許，並命司法事務官進
    行本件更生程序，爰裁定如主文。
中　　華　　民　　國　　111 　年　　 3　　月　  16  　日
　　　　          民事第一庭  法  官  李立青
上列正本係照原本作成。
本裁定不得抗告。　　　　　　　
中　　華　　民　　國　　111 　年　　3 　　月　　16　　日
                              書記官  洪美雪